【裁判字號】    98,交上易,353
【裁判日期】    990311
【裁判案由】    過失傷害
【裁判全文】
臺灣高等法院刑事判決               98年度交上易字第353號
上  訴  人  臺灣宜蘭地方法院檢察署檢察官
上  訴  人
即  被  告  甲○○
被      告  乙○○
上列上訴人因被告過失傷害案件，不服臺灣宜蘭地方法院98年度
交易字第159號，中華民國98年11月18日第一審判決（起訴案號
：臺灣宜蘭地方法院檢察署98年度偵字第3183、3184號；併辦案
號：同署98年度偵字第3160號），提起上訴，及併案審理（臺灣
宜蘭地方法院檢察署98年度偵字第5017號）本院判決如下：
    主  文
上訴駁回。
甲○○緩刑貳年。
    事  實
一、甲○○於民國98年1月15日，騎乘車號PPR-338號機車，沿宜
    蘭縣蘇澳鎮○○路由西往東（往蘇澳海事水產職業學校方向
    ）行駛，同日下午6時30分許，途經志成路與興泰街交岔路
    口時，欲左轉往興泰街方向行駛時，原應注意汽車左轉時，
    應於交岔路口處停車，看清無來往車輛，始得通過，且不得
    跨越分向限制線駛入來車道而提前左轉。又依當時情形，並
    無不能注意之情事，竟疏未注意，即貿然於上開交岔路口前
    方駛越分向限制線且逆向行駛而提前左轉，而與沿上開志成
    路由東往西（往蘇澳國中方向）行駛甫駛越上開交岔路口之
    乙○○所騎乘車號778-DAS號之機車（另涉嫌過失傷害部分
    詳後述）發生撞擊，兩車分別倒地後，乙○○因此受有下頷
    骨骨折併顏面神經損傷、牙齦撕裂傷、頭部外傷併輕微腦腫
    脹等傷害，甲○○則受有右手肘關節脫臼之傷害，而均至醫
    院就診。嗣經處理員警據報前往醫院，甲○○亦在場而當場
    承認為肇事人而自首願意接受裁判。
二、案經乙○○告訴及臺灣宜蘭地方法院檢察署檢察官移請併案
    審理。
    理  由
壹、有罪部分：
一、訊據被告甲○○於本院準備程序及審理時均坦承於上開時地
    騎乘機車貿然駛越分向限制線且逆向行駛而提前左轉，而與
    被害人乙○○騎乘之機車發生碰撞，至告訴人因此受有下頷
    骨骨折併顏面神經損傷、牙齦撕裂傷、頭部外傷併輕微腦腫
    脹等傷害之事實不諱，且據告訴人乙○○於警詢時、檢察官
    偵查時及本院審理時指陳綦詳，並有道路交通事故談話紀錄
    表、道路交通事故現場圖、羅東聖母醫院診斷證明書、現場
    照片可憑。雖被告甲○○辯稱：「伊雖有過失，但乙○○超
    速亦有過失。」云云，經查：觀之上開志成路係未劃設慢車
    道之雙向二車道，並劃設有分向限制線之路段，各車道寬約
    3.5公尺；上開路段之東端係往蘇澳海事水產職業學校、西
    端則為往蘇澳國中方向，又車禍發生後兩車倒地位置為：「
    被告甲○○所騎乘之機車右倒於上開路段之分向限制線上，
    其中機車前輪於自己行駛之車道上，機車後輪則於對向車道
    上，距離交岔路口尚有4.6公尺以上之距離；被害人乙○○
    所騎乘之機車則左倒於其車道上，機車前輪壓於路面邊線，
    機車後輪距上開路段之分向限制線之直線距離為1.5公尺。
    」等情，有道路交通事故現場圖、現場照片及事發地點之網
    路地圖可憑。則以上開兩車最後倒地之態樣、方位以及被告
    甲○○所騎乘機車最後倒地位置之後輪已於對向車道上，參
    考被告甲○○自承本欲左轉上開興泰街之行向，已可認定被
    告甲○○於車禍發生前已經駛越上開路段之分向限制線為逆
    向行車並提前左轉之狀況，因見由蘇澳海事水產職業學校方
    向駛來之被害人乙○○機車，並於發生撞擊時被告甲○○為
    右側閃避並因此機車右倒；同理被害人乙○○所騎乘之機車
    於駛越上開交岔路口後，因見將撞及被告甲○○之機車而為
    向右閃避後左倒等情。再被告甲○○供稱車禍發生後，機車
    有一點倒退，人、車均是倒在上開機車倒地位置等語、被害
    人乙○○亦供稱車禍發生後人車均是倒在同一位置，並無滑
    行等語，且現場亦無任何機車煞車痕、滑行刮地痕等跡證，
    是並無證據足證被害人乙○○於上開路段有高速行車之行為
    。另被害人乙○○所騎乘之機車倒地位置之後輪距離上開路
    段分向限制線之直線距離為1.5公尺，已如前述，則以上開
    路段路寬3.5公尺觀之，被害人乙○○之行車動線並未十分
    靠近分向限制線，足認被害人乙○○於上開未劃分快、慢車
    道之路段上行車，係在遵行車道內行駛，而無違反道路交通
    規則之情事可言。是被告甲○○辯稱乙○○騎乘機車超速，
    亦有過失云云，核與事實不符，不足採信。
二、按汽車左轉彎時應距交岔路口三十公尺前方顯示方向燈或手
    勢換入內側車道，或左轉車道，行至交岔路口中心處左轉，
    並不得占用來車道搶先左轉。道路交通安全規則第102條第1
    項第5款定有明文、又汽車在未劃設慢車道之雙向二車道行
    駛時，在劃有行車分向線之路段不得駛入來車之車道內。同
    規則第97條第1項第2款亦有明文。被告甲○○騎乘上述機車
    行經前路段欲左轉行駛時，自應注意上開規定，且按當時情
    形以及上開道路交通事故調查報告表所載，亦無不能注意之
    情形，被告甲○○竟疏未注意，而在有劃分向限制線路段，
    於準備左轉時並未駛至路口中心處依規定左轉，竟貿然於交
    岔路口前斜穿分向限制線逆向行駛侵入來車道而提前左轉，
    致與來車道直駛而來之告訴人乙○○所騎乘之機車發生撞擊
    並使告訴人乙○○受有前述傷害，是被告甲○○自應負過失
    責任，況本件車禍經送車輛行車事故鑑定委員會鑑定結果，
    亦同此認定，有臺灣省基宜區車輛行車事故鑑定委員會98年
    9月2日基宜鑑字第0985001888號函及所附鑑定意見書以及臺
    灣省車輛行車事故覆議鑑定委員會98年10月5日覆議字第098
    6203639號函可憑。且被告甲○○之過失行為致被害人乙○
    ○受有前述傷害，其過失行為與被害人乙○○身體所受傷害
    間亦有相當因果關係。本件事證明確，被告甲○○上開過失
    傷害犯行，應堪認定，應予依法論科。
三、核被告甲○○所為，係犯刑法第284條第1項前段之過失傷害
    罪。被告甲○○於車禍後因傷至醫院就診，經處理員警據報
    前往醫院，被告甲○○在場承認為肇事者而自首願意接受裁
    判，符合刑法自首要件，應依刑法第62條前段減輕其刑。臺
    灣宜蘭地方法院檢察署檢察官就被告甲○○部分移請併案審
    理（臺灣宜蘭地方法院檢察署98年度偵字第3160號），與前
    述起訴部分係屬同一事實，原審及本院併為審究，附此說明
    。
四、原審依刑法第284條第1項前段、第62條前段、第41條第1項
    前段、刑法施行法第1條之1等規定，並審酌被告甲○○之過
    失程度、造成被害人乙○○之傷害、以及犯後未與被害人乙
    ○○達成和解等一切情狀，量處有期徒刑二月，如易科罰金
    ，以新台幣1000元折算一日。被告甲○○上訴意旨略以：伊
    承認自己的過失，但被害人乙○○亦有過失，請從輕量刑，
    並考量被告無前科，目前有正當工作，上訴後已與被害人乙
    ○○達成民事和解，給予被告緩刑等語。經核原審認事用法
    並無違誤，量刑亦稱妥適，應予維持，被告上訴以被害人乙
    ○○亦有過失，請從輕量刑云云，為無理由，應予駁回。惟
    查被告甲○○，從未曾受有期徒刑以上刑之宣告，有本院被
    告全國前案紀錄表在卷可稽，本件係初犯，且其業於本院準
    備程序時與被害人乙○○達成民事和解，妥為賠償，有台灣
    宜蘭地方法院98年度羅調字第79號調解筆錄在卷可憑，本院
    認被告甲○○經此次偵、審暨科刑教訓後，爾後當知所警惕
    ，信無再犯之虞，本院因認對其宣告之刑以暫不執行為適當
    ，爰併予諭知緩刑二年，用啟自新。
五、檢察官就被告甲○○部分移請併案審理（臺灣宜蘭地方法院
    檢察署98年度偵字第3160號），與前述起訴部分係屬同一事
    實，本院自得一併審究，亦一併敘明。
貳、無罪部分：
一、公訴意旨略以：被告乙○○於98年1月15日，騎乘車號778-D
    AS號機車，沿宜蘭縣蘇澳鎮○○路由東往西（即往蘇澳國中
    方向）行駛時，途經上開路段與興泰街之交岔路口，原應注
    意車前狀況，隨時採取必要之安全措施，而依當時情形，又
    無不能注意之情，竟疏未注意，而撞及沿上述志成路由西往
    東（往蘇澳海事水產職業學校方向）欲左轉上開興泰街之由
    被害人甲○○所騎乘之車號PPR-338號機車，致被害人甲○
    ○身體受有右手肘關節脫臼之傷害。因認被告乙○○涉犯刑
    法第284條第1項前段之過失傷害罪。
二、按犯罪事實應依證據認定之，無證據不得推定其犯罪事實。
    又不能證明被告犯罪，應諭知無罪判決。刑事訴訟法第154
    條第2項、第301條第1項有明文規定。
三、公訴人認被告乙○○涉犯前述過失傷害犯嫌，係以被害人甲
    ○○之供述、診斷證明書以及警繪之道路交通事故調查報告
    表、現場圖及現場照片為證。而訊據被告乙○○堅詞否認有
    何過失犯行，辯稱：「當時伊是完全按照交通規則行車且是
    直行，係於駛越上開交岔路口後約10公尺，始遭被害人甲○
    ○違規駛越雙黃線而撞及伊的機車，伊並無過失。」等語。
    經查：被告甲○○於車禍發生前已經駛越上開路段之分向限
    制線為逆向行車而提前左轉之狀況，因見由蘇澳海事水產職
    業學校方向駛來之被害人乙○○機車，並於發生撞擊時被告
    甲○○為右側閃避並因此機車右倒；同理被害人乙○○所騎
    乘之機車於駛越上開交岔路口後，因見將撞及被告甲○○之
    機車而為向右閃避後左倒等情，已如前述。且被告乙○○亦
    無超速行駛或有未遵行車道內行車之情形，亦如前述認定，
    依公訴人提出之證據，尚不足以證明被告乙○○於自己車道
    上行車有何未注意行車狀況、車前狀況或超速之過失情事，
    況本件車禍經送車輛行車事故鑑定委員會鑑定結果，亦同樣
    認定被告乙○○並無肇事原因，有前述臺灣省基宜區車輛行
    車事故鑑定委員會98年9月2日基宜鑑字第0985001888號函及
    所附鑑定意見書以及臺灣省車輛行車事故覆議鑑定委員會98
    年10月5日覆議字第0986203639號函可憑，是難認被告乙○
    ○有公訴人所指之過失犯行。此外，復查無其他證據足證被
    告乙○○有公訴人所指之過失傷害犯行，依前述說明，自應
    為被告乙○○無罪之諭知。
四、原審認本件被告乙○○係合法駕駛，公訴人所提出之證據，
    並無從證明被告乙○○有何駕車過失傷害告訴人之行為，此
    外，復查無其他積極證據足證被告乙○○有何過失傷害犯行
    ，而為其無罪之諭知。經核尚無不當，檢察官上訴仍執陳詞
    ，認被告乙○○涉有過失傷害犯行為，請求撤銷改判，為無
    理由，應予駁回。
五、被告乙○○部分，既經本院認其無罪駁回檢察官上訴，臺灣
    宜蘭地方法院檢察署檢察官以98年度偵字第5017號移送併辦
    即應退回原檢察官依法處理。
據上論斷，應依刑事訴訟法第368條，刑法第74條第1項第1款，
判決如主文。
本案經檢察官許仲瑩到庭執行職務。
中    華    民    國    99    年    3     月    11    日
                  刑事第十七庭  審判長法  官  王聰明
                                      法  官  陳憲裕
                                      法  官  黃雅芬
以上正本證明與原本無異。
不得上訴。
                                      書記官  鄭雅云
中    華    民    國    99    年    3     月    11    日
附錄：本案論罪科刑法條全文
中華民國刑法第284條第1項
因過失傷害人者，處6月以下有期徒刑、拘役或5百元以下罰金，
致重傷者，處1年以下有期徒刑、拘役或5百元以下罰金。

司法院資訊處製作；財團法人民間司法改革基金會備份。
